臺灣高雄地方法院民事裁定
108年度消債更字第394號
聲  請  人  吳松蒲  
0000000000000000

0000000000000000

代  理  人  陳雅貞律師
上列當事人因消費者債務清理事件聲請更生，本院裁定如下：
    主  文
聲請人吳松蒲自中華民國一百零九年三月十七日下午四時起開始
更生程序。
命司法事務官進行本件更生程序。
    理  由
一、聲請意旨略以：伊無力清償債務，且有不能清償債務或有不
    能清償之虞，復未經法院裁定開始清算程序或宣告破產，爰
    聲請更生等語。
二、按債務人不能清償債務或有不能清償之虞者，得依本條例所
    定更生或清算程序，清理其債務。債務人無擔保或無優先權
    之債務總額未逾新臺幣（下同）12,000,000元者，於法院裁
    定開始清算程序或宣告破產前，得向法院聲請更生。法院開
    始更生程序之裁定，應載明其年、月、日、時，並即時發生
    效力。法院裁定開始更生或清算程序後，得命司法事務官進
    行更生或清算程序，必要時得選任律師、會計師或其他適當
    之自然人或法人一人為監督人或管理人。消費者債務清理條
    例（下稱消債條例）第3條、第42條第1項、第45條第1項及
    第16條第1項分別定有明文。
三、經查：
  ㈠聲請人於民國108年10月30日具狀聲請更生，所提出之債權人
    清冊未列入任何金融機構債權，故無消債條例第151條第1項
    規定之適用，有聲請人之債權人清冊（本案卷第155頁及反
    面）可憑。
  ㈡次查，聲請人於106年及107年度申報所得分別為0元、180,20
    0元（玖田環保科技有限公司薪資所得），惟其自陳聲請更
    生前2年內有薪資所得共459,200元，名下無財產，勞工保險
    於108年4月1日自玖田環保科技有限公司退保，另有中華郵
    政簡易人壽保單解約金214,115元及全球人壽保單解約金32,
    452元，至台灣人壽保單之要保人為其配偶陳香伶、臺銀人
    壽保單為團險無解約金。又聲請人原於玖田環保科技有限公
    司擔任廠務，自陳因業務量縮減，及患右肩旋轉肌肌腱炎無
    法負重，乃於108年4月1日轉為承攬玖田環保科技公司極版
    清理之工作，同時自108年1月起有於詠發防水工程行擔任臨
    時工；據玖田環保科技公司函覆之員工薪資明細表所載，10
    7年3月至同年8月之每月實領金額分別為19,074元、22,445
    元、22,445元、21,712元、19,512元、20,979元，107年9月
    至108年3月每月降為11,406元至13,656元不等，108年4月至
    10月更降為4,350元至4,750元不等，再據聲請人自行提出詠
    發防水工程行之薪資明細表所載，108年1月至10月每月實領
    金額為10,400元至20,800元不等，合計154,700元，平均每
    月為15,470元（計算式：154,700÷10＝15,470），未領取社
    會局補助，其名下之中國信託銀行存摺明細自108年1月起存
    入多筆萬元以上存款，聲請人陳稱係民間借款（如冠昌當鋪
    、吳柏儀、羅旭森等人），用於清償明台產物保險股份有限
    公司及正泰資產管理有限公司債務（詎正泰資產公司未出席
    調解程序乃未能清償），嗣因民間借款利息甚高，復再借款
    以債養債，目前民間債務僅積欠黃柏翔150,000元等情，此
    有財產及收入狀況說明書（本案卷第5至7頁）、戶籍謄本（
    本案卷第11頁）、財團法人金融聯合徵信中心前置協商專用
    債權人清冊（本案卷第13至14頁）、信用報告（本案卷第16
    頁）、財政部高雄國稅局106年及107年度綜合所得稅各類所
    得資料清單及總歸戶財產查詢清單（本案卷第17至20頁）、
    勞工保險被保險人投保資料表（本案卷第26頁）、收入證明
    切結書（本案卷第27頁）、玖田環保科技有限公司員工薪資
    明細表（本案卷第56至69頁、第81至85頁）、玖田環保科技
    有限公司承攬契約書（本案卷第70至71頁）、屏東縣政府函
    （本案卷第72頁）、台灣人壽保險股份有限公司函（本案卷
    第73至74頁）、詠發防水工程行薪資明細表（本案卷第85頁
    ）、診斷證明書（本案卷第89頁）、存摺（本案卷第90至10
    1頁）、商業保險投保資料查詢結果表（本案卷第103頁）、
    還款和解協議書（本案卷第126頁）、臺銀人壽保險股份有
    限公司函（本案卷第127頁）、中華郵政股份有限公司壽險
    處函（本案卷第131至132頁）、聲請人陳報狀（本案卷第13
    4頁）、已清償債權人之執行名義及清償證明（本案卷第151
    頁、第160至161頁）、本票6紙（本案卷第153至154頁）、
    債權人清冊（本案卷第155頁）、全球人壽保險股份有限公
    司函（本案卷第170至171頁）等在卷可參。則在查無聲請人
    有其他收入來源之情形下，佐以李文棟診所於108年11月13
    日開立之診斷證明書醫囑聲請人暫不宜從事搬重物的工作，
    及聲請人及玖田環保科技有限公司均已提出薪資證明，如以
    詠發防水工程行平均每月收入15,470元，加計承攬玖田環保
    科技公司近期收入最高4,750元，合計20,220元，則聲請人
    切結每月收入22,000元尚高於薪資證明所示收入，是本院即
    以其切結每月收入22,000元作為核算其現在償債能力之基礎
    。
  ㈢關於聲請人個人日常必要支出部分，按債務人必要生活費用
    ，以最近一年衛生福利部或直轄市政府所公告當地區每人每
    月最低生活費一點二倍定之，消債條例第64條之2第1項定有
    明文。本院參酌衛福部社會司所公告109年度高雄市最低生
    活費標準為13,099元，則聲請人每月生活所必需除有特殊情
    形並有證據證明者外，自宜以此數額之1.2倍即15,719元為
    度，始得認係必要支出。又上開最低生活費用之標準，係照
    當地近1年平均每人消費支出60％，依其基準之家庭收支調查
    報告調查表格式示有關經常性支出之調查項目，其原即包括
    利息支出、食品、衣著、房租及水費、電費、醫療保健、交
    通、娛樂、教育等基本生活需求；因聲請人自陳居住於親友
    家中，無需支付房租等語（本案卷第6頁反面），故於計算
    聲請人個人每月必要生活費時，即應自前開已包括聲請人居
    住費用在內，扣除相當於房租支出所佔比例約24.36％，俾免
    重複計列費用，而符公平之旨，則依此計算之結果，聲請人
    每月之必要生活費在不含居住費用之情形下，即應為11,890
    元【計算式：15,719－（15,719×24.36%）＝11,890】。
  ㈣至扶養部分，聲請人主張扶養未成年長子，每月負擔扶養費6
    ,000元。經查，聲請人與配偶陳香伶育有之長子吳○澄係99
    年4月生，106年及107年度申報所得均為5,000元，名下無財
    產，未領取社會局補助等情，此有戶籍謄本、所得資料及財
    產查詢清單、學雜費繳費收據、高雄市政府社會局社會福利
    資訊料查詢表等在卷可參（本案卷第28至29頁、第52至54頁
    、第77至78頁、第104至106頁）。本院考量聲請人已負擔高
    額債務之際，其應負扶養義務之程度自有別於一般，而不能
    不顧及目前經濟能力；觀之聲請人配偶陳香伶任職於高雄市
    稅捐稽徵處，106年及107年度申報所得分別為768,330元、1
    ,046,249元，其中107年度薪資所得911,106元、餘為股利及
    利息，名下有位於高雄市三民區之1房1地（持分全部，聲請
    人陳稱係岳母於106年間過世，配偶繼承取得，目前由岳父
    陳中川使用居住）、2017年出廠之日產汽車1部，此有本院
    依職權調閱陳香伶之稅務電子閘門財產所得調件明細表在卷
    可稽（本案卷第108至111頁）；本院衡酌陳香伶之職業及財
    產、收入狀況，其等長子應無庸聲請人負擔扶養費亦能維持
    生活，在聲請人負有債務未清償之情形下，所提列每月支出
    長子扶養費部分，本院認應予以剔除。
  ㈤綜上所述，以聲請人現每月收入22,000元為其償債能力基準
    ，扣除個人必要生活費11,890元後，餘10,110元，而聲請人
    目前負債總額為2,119,860元（參調解卷第25頁以下及本案
    卷第153至155頁，包含：新昌資產管理股份有限公司、正泰
    資產管理有限公司、民間債權人黃伯翔），扣除保險解約金
    計246,567元，以聲請人每月所餘按月攤還結果，需約15年
    【計算式：（2,119,860－246,567）÷10,110÷12＝15.4】始能
    清償完畢，應認其已不能清償債務。此外，聲請人無擔保或
    無優先權之債務總額未逾12,000,000元，且無消債條例第6
    條第3項、第8條或第46條各款所定駁回更生聲請之事由存在
    ，則聲請人聲請更生為有理由，應予准許，爰命司法事務官
    進行本件更生程序。
四、依消債條例第11條第1項、第45條第1項，裁定如主文。
中　　華　　民　　國　　109 　年　　3 　　月　　17　　日
                  民事庭　法　官　賴寶合
以上正本係照原本作成。
本裁定不得抗告。
中　　華　　民　　國　　109 　年　　3 　　月　　17　　日
                          書記官  胡美儀